【裁判字號】    98,易,162
【裁判日期】    980430
【裁判案由】    毒品危害防制條例
【裁判全文】
臺灣臺北地方法院刑事判決               98年度易字第162號
公  訴  人  臺灣臺北地方法院檢察署檢察官
被      告  甲○○
上列被告因違反毒品危害防制條例案件，經檢察官提起公訴（九
十七年度毒偵字第三六六三號），嗣於本院準備程序進行中，被
告就被訴事實為有罪之陳述，經本院裁定進行簡式審判程序，本
院判決如下：
    主    文
甲○○施用第二級毒品，累犯，處有期徒刑陸月，如易科罰金，
以新臺幣壹仟元折算壹日。
    事    實
一、甲○○前於民國八十三年因犯竊盜罪，經本院於八十三年十
    一月十一日以八十三年度少易字第一六號判決判處有期徒刑
    五月確定，於八十四年三月二十四日入監執行；復於八十四
    年間因違反懲治盜匪條例案件、麻醉藥品管理條例案件，先
    經本院於八十四年五月八日以八十四年度訴字第九八四號判
    決分別判處有期徒刑七年、七月，應執行有期徒刑七年二月
    確定，嗣經本院於八十四年十一月二十一日以八十四年度聲
    字第九三二號裁定上開二罪因於判決確定後發覺為累犯，更
    定其刑為有期徒刑七年二月、八月，應執行有期徒刑七年五
    月，於八十四年十二月十一日確定，應於八十四年七月二十
    三日接續上開竊盜罪執行，嗣於八十八年二月五日因縮短刑
    期假釋出監，假釋中付保護管束，保護管束至九十一年八月
    二十三日始縮刑期滿。復於八十八年間因施用第二級毒品案
    件，經臺灣板橋地方法院依臺灣板橋地方法院檢察署檢察官
    之聲請，於八十九年一月二十二日以八十九年度毒聲字第五
    四七號裁定送勒戒處所觀察、勒戒後，於同日入臺灣臺北看
    守所附設勒戒處所觀察、勒戒，因無繼續施用毒品之傾向，
    於八十九年二月十四日釋放出所，並經臺灣板橋地方法院檢
    察署檢察官於八十九年二月十一日以八十九年度毒偵字第七
    五五號為不起訴處分確定。又於八十九年間因施用第二級毒
    品案件，經臺灣板橋地方法院依臺灣板橋地方法院檢察署檢
    察官之聲請，於八十九年八月二十二日以八十九年度毒聲字
    第四五九八號裁定送勒戒處所觀察、勒戒後，於九十年一月
    四日入臺灣臺北看守所附設勒戒處所觀察、勒戒，因有繼續
    施用毒品之傾向，經臺灣板橋地方法院依臺灣板橋地方法院
    檢察署檢察官之聲請，於九十年二月一日以九十年度毒聲字
    第五○七號裁定令入戒治處所施以強制戒治一年，於九十年
    二月九日入臺灣臺北戒治所施以強制戒治，嗣因經評估認無
    繼續強制戒治之必要，經臺灣板橋地方法院依臺灣板橋地方
    法院檢察署檢察官之聲請，於九十年七月十九日以九十年度
    毒聲字第三○一三號裁定停止戒治，所餘戒治期間交付保護
    管束，而於九十年八月二十九日因停止戒治出所，保護管束
    於九十一年一月三十一日期滿，強制戒治視為執行完畢，並
    經臺灣板橋地方法院於九十年四月二十七日以九十年度易字
    第一○四二號判決判處有期徒刑七月，於九十年五月二十一
    日確定，於九十一年二月一日入臺灣臺北監獄臺北分監執行
    ，上開假釋因而經撤銷，應於九十一年九月一日接續上開施
    用第二級毒品案件執行殘刑有期徒刑三年四月又十日。並於
    九十一年間因犯加重竊盜罪，經臺灣板橋地方法院於九十一
    年八月十三日以九十一年度訴字第六一五號判決判處有期徒
    刑十月，於九十一年十月十四日確定；再於九十一年間因施
    用第二級毒品案件，經臺灣板橋地方法院於九十一年度板簡
    字第八七九號判決判處有期徒刑六月，於九十一年十二月二
    月確定；且於九十二年間因持有第一級毒品案件，經臺灣板
    橋地方法院於九十二年五月十九日以九十二年度簡字第六○
    五號判決判處有期徒刑三月，於九十二年六月九日確定，上
    開三罪，經臺灣板橋地方法院於九十二年八月八日以九十二
    年度聲字第一四五六號裁定應執行有期徒刑一年五月，於九
    十二年八月二十五日確定，應於九十五年一月七日接續上開
    殘刑執行，於九十五年十二月二十七日因縮短刑期假釋出監
    ，假釋中付保護管束，於九十六年四月七日保護管束期滿，
    假釋未經撤銷，以已執行論。
二、詎甲○○猶不知悔改，明知甲基安非他命為毒品危害防制條
    例第二條第二項第二款所定之第二級毒品，不得施用，竟基
    於施用第二級毒品甲基安非他命之犯意，於九十七年十月十
    八日為警採尿時回溯九十六小時內之某日時（不包含為警查
    獲後至採尿前之期間），在臺北市萬華區某處，以將甲基安
    非他命置放於玻璃球吸食器內，用火燒烤加熱後再吸食其霧
    化氣體之方式，施用第二級毒品甲基安非他命一次。嗣甲○
    ○因於九十七年間所犯施用第二級毒品案件，經臺灣臺北地
    方法院檢察署檢察官發布通緝在案，於九十七年十月十八日
    某時許，在其位在臺北市○○區○○街一九之二號三樓住處
    內為警逮捕歸案，經甲○○同意採集其尿液經送請臺灣尖端
    先進生技醫藥股份有限公司檢驗結果，呈安非他命及甲基安
    非他命陽性反應，始知上情。
三、案經臺北市政府警察局萬華分局報請臺灣臺北地方法院檢察
    署檢察官偵查起訴。
    理    由
一、上開事實，業據被告甲○○於本院審理時坦承不諱，而被告
    於九十七年十月十八日為警所採之尿液，經送臺灣尖端先進
    生技醫藥股份有限公司以酵素免疫分析法（ＥＩＡ）初步檢
    驗，再以氣相層析質譜儀法（ＧＣ／ＭＳ）確認檢驗結果，
    呈安非他命及甲基安非他命陽性反應，此有臺灣尖端先進生
    技醫藥股份有限公司九十七年十月二十四日濫用藥物檢驗報
    告一份在卷可稽，是被告任意性自白核與事實相符，應堪採
    信。按九十二年七月九日新修正之毒品危害防制條例刪除二
    犯及三犯之規定，僅將施用毒品者簡化區分為「初犯」、「
    再犯」，並認施用毒品者係屬病患性犯人，以觀察、勒戒戒
    除其身癮，並以強制戒治去除其心癮。經觀察、勒戒或強制
    戒治執行完畢釋放後，若係五年後再犯該條例第十條施用毒
    品罪者，與同條例第二十條第一項、第二項關於「初犯」之
    處理方式相同，檢察官應先聲請法院裁定令被告入勒戒處所
    觀察、勒戒，並視有無繼續施用毒品傾向，決定應予釋放、
    為不起訴之處分，或應聲請法院裁定令入勒戒處所強制戒治
    ；若係五年內「再犯」同條例第十條施用毒品罪者，依同條
    例第二十三條第二項規定，檢察官則應依法追訴。觀諸該條
    例第二十條第三項之修正理由：「觀察、勒戒或強制戒治五
    年後再犯者，顯見前所實施之觀察、勒戒或強制戒治已足以
    遮斷其施用毒品之癮，為期自新及協助其戒除毒癮，對此五
    年後再犯者，爰明定仍適用初犯之規定，先經觀察、勒戒、
    強制戒治之程序」，及同條例第二十三條第二項之修正理由
    ：「為配合簡化施用毒品犯之刑事處遇程式，並鑑於經觀察
    、勒戒或強制戒治執行完畢釋放後五年內再犯者，其再犯率
    甚高，原據以實施之觀察、勒戒及強制戒治既已無法收其實
    效，自應施以刑事處遇」。顯然如施用毒品者係前經觀察、
    勒戒或強制戒治等治療程式執行完畢五年後，始再施用毒品
    之「初犯」，因前所執行之觀察、勒戒或強制戒治已足收戒
    除毒癮之效，自應重新執行觀察、勒戒或強制戒治等治療程
    式，並於治療程式執行完畢後，由檢察官為不起訴處分，毋
    庸對之追訴處罰；反之，在「再犯」之情形，因其先前所為
    治療程式顯未能收戒斷毒癮之效，且考量施用毒品者之再犯
    率偏高，乃簡化其刑事處遇程式，而逕予追訴處罰，不再施
    以治療程式。參酌上開立法理由，修正毒品危害防制條例就
    施用毒品者，祇於「初犯」及「五年後再犯」二種情形，有
    其追訴條件之限制，即須於初犯經觀察、勒戒或強制戒治釋
    放後，五年內均無施用毒品之行為，始能認其前所實施之觀
    察、勒戒或強制戒治已足遮斷毒癮，而得於五年後再犯時，
    再予適用初犯之規定，重行觀察、勒戒等程式。倘五年內已
    經再犯，被依法追訴處罰，縱其第三次（或第三次以上）施
    用毒品之時間在初犯釋放五年以後，即與「五年後再犯」之
    情形有別，且因已於「五年內再犯」，顯見其再犯率甚高，
    原實施觀察、勒戒或強制戒治，已無法收其實效，而無五年
    戒斷期之存在，自無再經觀察、勒戒及強制戒治之必要，應
    由檢察官依該條例第十條之規定逕行起訴，始符新法修正之
    本旨（最高法院九十五年度臺非字第五九號、第六五號判決
    、同院九十五年五月九日九十五年度第七次刑事庭會議決議
    內容參見）。查被告前於八十八年間因施用第二級毒品案件
    ，經臺灣板橋地方法院依臺灣板橋地方法院檢察署檢察官之
    聲請，於八十九年一月二十二日以八十九年度毒聲字第五四
    七號裁定送勒戒處所觀察、勒戒後，於同日入臺灣臺北看守
    所附設勒戒處所觀察、勒戒，因無繼續施用毒品之傾向，於
    八十九年二月十四日釋放出所，並經臺灣板橋地方法院檢察
    署檢察官於八十九年二月十一日以八十九年度毒偵字第七五
    五號為不起訴處分確定；復於八十九年間因施用第二級毒品
    案件，經臺灣板橋地方法院依臺灣板橋地方法院檢察署檢察
    官之聲請，於八十九年八月二十二日以八十九年度毒聲字第
    四五九八號裁定送勒戒處所觀察、勒戒後，於九十年一月四
    日入臺灣臺北看守所附設勒戒處所觀察、勒戒，因有繼續施
    用毒品之傾向，經臺灣板橋地方法院依臺灣板橋地方法院檢
    察署檢察官之聲請，於九十年二月一日以九十年度毒聲字第
    五○七號裁定令入戒治處所施以強制戒治一年，於九十年二
    月九日入臺灣臺北戒治所施以強制戒治，嗣因經評估認無繼
    續強制戒治之必要，經臺灣板橋地方法院依臺灣板橋地方法
    院檢察署檢察官之聲請，於九十年七月十九日以九十年度毒
    聲字第三○一三號裁定停止戒治，所餘戒治期間交付保護管
    束，而於九十年八月二十九日因停止戒治出所，保護管束於
    九十一年一月三十一日期滿，強制戒治視為執行完畢，並經
    臺灣板橋地方法院於九十年四月二十七日以九十年度易字第
    一○四二號判決判處有期徒刑七月，於九十年五月二十一日
    確定；又於九十一年間因施用第二級毒品案件，經臺灣板橋
    地方法院於九十一年度板簡字第八七九號判決判處有期徒刑
    六月，於九十一年十二月二月確定，於九十五年十二月二十
    七日因縮短刑期假釋出監，假釋中付保護管束，於九十六年
    四月七日保護管束期滿，假釋未經撤銷，以已執行論等情，
    有臺灣高等法院被告前案紀錄表一份在卷可按，是被告於「
    初犯」後，五年內已再犯施用毒品罪並經依法追訴處罰在案
    ，縱認其本次施用毒品之時間係在觀察、勒戒及強制戒治執
    行完畢釋放五年以後，惟仍與「五年後再犯」之情形有別，
    且因其實際上係於「五年內再犯」，顯見其再犯率甚高，原
    實施觀察、勒戒及強制戒治，已無法收其實效，而無五年戒
    斷期之存在，即無再經觀察、勒戒及強制戒治之必要，自應
    依法追訴審判無訛。綜上所述，本件事證明確，被告犯行堪
    以認定，應依法論科。
二、論罪科刑部分：
（一）按甲基安非他命係屬毒品危害防制條例第二條第二項第二
      款所規定之第二級毒品，不得施用。核被告所為，係違反
      毒品危害防制條例第十條第二項之施用第二級毒品罪。
（二）查被告前於八十三年因犯竊盜罪，經本院於八十三年十一
      月十一日以八十三年度少易字第一六號判決判處有期徒刑
      五月確定，於八十四年三月二十四日入監執行；復於八十
      四年間因違反懲治盜匪條例、麻醉藥品管理條例案件，先
      經本院於八十四年五月八日以八十四年度訴字第九八四號
      判決分別判處有期徒刑七年、七月，應執行有期徒刑七年
      二月確定，嗣經本院於八十四年十一月二十一日以八十四
      年度聲字第九三二號裁定上開二罪因於判決確定後發覺為
      累犯，更定其刑為有期徒刑七年二月、八月，應執行有期
      徒刑七年五月，於八十四年十二月十一日確定，應於八十
      四年七月二十三日接續上開竊盜罪執行，嗣於八十八年二
      月五日因縮短刑期假釋出監，假釋中付保護管束，保護管
      束至九十一年八月二十三日始縮刑期滿；又於八十九年間
      因施用第二級毒品案件，經臺灣板橋地方法院於九十年四
      月二十七日以九十年度易字第一○四二號判決判處有期徒
      刑七月，於九十年五月二十一日確定，於九十一年二月一
      日入臺灣臺北監獄臺北分監執行，上開假釋因而經撤銷，
      應於九十一年九月一日接續上開施用第二級毒品案件執行
      殘刑有期徒刑三年四月又十日；並於九十一年間因犯加重
      竊盜罪，經臺灣板橋地方法院於九十一年八月十三日以九
      十一年度訴字第六一五號判決判處有期徒刑十月，於九十
      一年十月十四日確定；再於九十一年間因施用第二級毒品
      案件，經臺灣板橋地方法院於九十一年度板簡字第八七九
      號判決判處有期徒刑六月，於九十一年十二月二月確定；
      且於九十二年間因持有第一級毒品案件，經臺灣板橋地方
      法院於九十二年五月十九日以九十二年度簡字第六○五號
      判決判處有期徒刑三月，於九十二年六月九日確定，上開
      三罪，經臺灣板橋地方法院於九十二年八月八日以九十二
      年度聲字第一四五六號裁定應執行有期徒刑一年五月，於
      九十二年八月二十五日確定，應於九十五年一月七日接續
      上開殘刑執行，於九十五年十二月二十七日因縮短刑期假
      釋出監，假釋中付保護管束，於九十六年四月七日保護管
      束期滿，假釋未經撤銷，以已執行論，此有臺灣高等法院
      被告前案紀錄表一份在卷可參，被告受有期徒刑之執行完
      畢，五年以內故意再犯本件最重本刑有期徒刑以上之罪，
      為累犯，應依刑法第四十七條第一項規定，加重本刑至二
      分之一。
（三）爰審酌被告前有違反竊盜、懲治盜匪條例、麻醉藥品管理
      條例等前科，素行不佳，竟不思悛悔，前於戒治處所施以
      強制戒治後，未把握自新機會，又再次施用足以導致人體
      機能發生依賴性、成癮性及抗藥性等障礙之第二級毒品甲
      基安非他命，對個人身心戕害甚鉅，惟犯後坦承犯行，態
      度良好，兼衡其犯罪之動機、目的、手段、方法、品行及
      智識程度等一切情狀，爰量處如主文所示之刑，併諭知易
      科罰金之折算標準，以資懲儆。
據上論斷，應依刑事訴訟法第二百七十三條之一第一項、第二百
八十四條之一、第二百九十九條第一項前段，毒品危害防制條例
第十條第二項，刑法第十一條前段、第四十七條第一項、第四十
一條第一項前段，判決如主文。
本件經檢察官黃兆揚到庭執行職務
中    華    民    國  九十八  年    四    月   三十   日
                臺灣臺北地方法院刑事第六庭
                    法      官  雷淑雯
以上正本證明與原本無異。
如不服本判決，應於判決送達後十日內，向本院提出上訴狀。（
應抄附繕本）。
                    書  記  官  胡詩唯
中    華    民    國  九十八  年    四    月   三十   日
附錄本案論罪科刑法條全文
毒品危害防制條例第十條：
施用第一級毒品者，處六月以上五年以下有期徒刑。
施用第二級毒品者，處三年以下有期徒刑。


司法院資訊處製作；財團法人民間司法改革基金會備份。
